臺灣臺東地方法院刑事判決
111年度簡上字第35號
上  訴  人
即  被  告  謝書雅


            蔡至炫



上列上訴人即被告因違反家庭暴力防治法案件，不服本院中華民
國111年9月28日111年度東簡字第228號第一審刑事簡易判決（檢
察官聲請簡易判決處刑案號：111年度偵字第3033號），提起上
訴，本院管轄第二審之合議庭判決如下：
    主    文
上訴駁回。
丙○○緩刑貳年，緩刑期內付保護管束，並禁止對乙○○實施家庭暴
力。
乙○○緩刑貳年，緩刑期間付保護管束，並禁止對丙○○實施家
庭暴力。
    事實及理由
一、本案審理範圍：
  ㈠按刑事訴訟法第348條規定：「（第1項）上訴得對於判決之
    一部為之。（第2項）對於判決之一部上訴者，其有關係之
    部分，視為亦已上訴。但有關係之部分為無罪、免訴或不受
    理者，不在此限。(第3項）上訴得明示僅就判決之刑、沒收
    或保安處分一部為之」。經查，本案原審雖為簡易判決，然
    依刑事訴訟法第455條之1第3項規定，就同法第348條於簡易
    判決之上訴時亦有準用，是本案上訴之效力及範圍，仍應依
    該規定判斷。
  ㈡本案係由被告丙○○、乙○○提起上訴，檢察官未於法定期間內
    上訴，依被告上訴狀及於本院審理時所陳之上訴範圍(本院
    簡上卷第9頁、第62頁)，已表明係因認原判決之量刑過重而
    提起上訴，參諸前揭說明，本院審理範圍僅就原判決量刑妥
    適與否進行審理，其餘未表明上訴之部分，不在本院審查範
    圍。則本院自應以原審所認定之犯罪事實及罪名為前提，據
    以審查檢察官上訴有無理由，故此部分均引用第一審簡易判
    決之記載（如附件）。
二、經本院第二審審理結果，上訴人僅就原判決量刑部分提起上
    訴，業如前述，故本案犯罪事實、所犯法條、論罪部分之認
    定，均如第一審判決書所記載之事實、證據、論罪理由。
三、維持原審判決暨駁回上訴之理由：
  ㈠按關於刑之量定及緩刑之宣告，係實體法上賦予法院得為自
    由裁量之事項，倘已斟酌刑法第57條各款所列情狀，未有逾
    越法律所規定之範圍，或濫用其權限，即不得任意指摘為違
    法（最高法院75年度台上字第7033號、72年度台上字第6696
    號判決先例參照）；又在同一犯罪事實與情節，如別無其他
    加重或減輕之原因，下級審量定之刑，亦無過重或失輕之不
    當情形，則上級審法院對下級審法院之職權行使，原則上應
    予尊重（最高法院85年度台上字第2446號裁判意旨參照）。
    準此，第一審法院所為量刑，如非有上揭明顯違法之情事，
    尚難得以擅加指摘其違法或不當至明。
  ㈡經查，本件原審認定被告二人罪證明確，而論以家庭暴力防
    治法第61條第1款之違反保護令罪，並審酌被告二人藐視法
    院核發之民事通常保護令裁定，又僅因細故，不思理性解決
    糾紛，竟互相對之為身體上不法之侵害，所為實為不該，兼
    衡被告等之犯罪動機、手段及所生之危害，暨被告二人於偵
    查時均坦承不諱，犯罪後之態度尚可，又被告丙○○於警詢中
    自陳智識程度為高職畢業、職業為服務業、家庭經濟狀況小
    康等一切情狀；另被告乙○○於警詢中自陳智識程度為高職畢
    業、職業為服務業、家庭經濟狀況小康等一切情狀，分別量
    處拘役50日之刑期，並諭知易科罰金之折算標準。經核原審
    認事用法並無違誤，所量處之刑與犯罪情節亦屬相當，尚不
    至失出失入之程度，並無明顯違法或裁量濫用之情事，本院
    自當予以尊重。
  ㈢原審雖未及審酌被告二人於原審判決後，已獲得對方之原諒
    ，彼此並撤回告訴，此類涉及損害回復、犯後表現之一般情
    狀，與原審量刑之基礎略有不同，然原審就被告二人之刑度
    已從輕量定拘役50日，且並未逾越法定刑度，亦無過重、失
    輕或裁量權濫用之情形，是以，縱被告二人於本院第二審審
    理時業已獲得對方之原諒，本院仍認為原審判決之量刑尚屬
    妥適，應予維持。被告二人上訴僅泛稱雙方已達成和解，互
    相原諒對方失控之行為，請求從輕量刑，並未具體指摘原審
    科刑判決有何違法或不當之處，揆諸前揭說明，被告二人上
    訴均無理由，應予駁回。
  ㈣末查，被告二人前未曾因故意犯罪受有期徒刑以上刑之宣告
    ，有臺灣高等法院被告前案紀錄表在卷可稽(本院簡上卷第4
    7頁、第51頁)，本院審酌被告二人因一時情緒失控，致罹刑
    章，且犯罪後終能坦承犯罪，勇於面對，顯見被告二人尚知
    自省，確有悔意，並考量被告二人業已達成和解，並表示願
    意原諒對方，請求從輕量刑等情，有被告二人所提出之刑事
    上訴狀、和解書各1份、刑事撤回告訴狀2紙附卷可憑（本院
    簡上卷第9頁至第15頁），足認被告二人經此次偵審程序及
    刑之宣告後，當知所警惕，而無再犯之虞，因認對其宣告之
    刑以暫不執行為適當，爰依刑法第74條第1項第1款規定，均
    諭知緩刑2年。
  ㈤又按犯家庭暴力罪或違反保護令罪而受緩刑之宣告者，在緩
    刑期內應付保護管束；法院為前項緩刑宣告時，除顯無必要
    者外，應命被告於付緩刑保護管束期間內，遵守同條第2項
    之1款或數款事項，家庭暴力防治法第38條第1項、第2項定
    有明文。故為貫徹家庭暴力防治法防治家庭暴力行為及保護
    被害人權益之立法意旨，且為使被告二人得以建立正確觀念
    ，以正確方式解決相處問題，爰依家庭暴力防治法第38條第
    1項之規定，諭知緩刑期內付保護管束，並依同條第2項第1
    款規定，禁止被告二人對對方實施家庭暴力行為。倘被告二
    人違反保護管束事項情節重大，依家庭暴力防治法第38條第
    5項之規定，應撤銷其緩刑之宣告，併此敘明。
據上論斷，應依刑事訴訟法第455條之1第1項、第3項、第364條
、第368條、第373條，判決如主文(依刑事判決精簡原則，僅記
載程序法條)。
本案經檢察官邱亦麟聲請簡易判決處刑，檢察官甲○○到庭執行職
務。
中　　華　　民　　國　　111 　年　　11　　月　　30　　日
  　　　　　刑事第二庭  審判長法  官  朱貴蘭
  　　　　　                  法  官  李昆儒
            　　　　　　　　　法　官　李承桓
以上正本係照原本作成。
本判決不得上訴。　　　　　　　　　　　
　　　　　　　　　　　　　　　書記官  許惠棋
中　　華　　民　　國　　11　　年　　12　　月　　1 　　日
　　　　　　　　　　　　　　　　　　　
附件：
臺灣臺東地方法院刑事簡易判決
111年度東簡字第228號
聲  請  人  臺灣臺東地方檢察署檢察官
被      告  丙○○
            乙○○
上列被告因違反家庭暴力防治法案件，經檢察官聲請以簡易判決
處刑（111年度偵字第3033號），本院判決如下：
    主  文
丙○○、乙○○犯違反保護令罪，各處拘役伍拾日，如易科罰金，均
以新臺幣壹仟元折算壹日。
    事實及理由
一、本件犯罪事實及證據，均引用如附件檢察官聲請簡易判決處
    刑書之記載。
二、論罪科刑之依據
(一)按家庭暴力，指家庭成員間實施身體、精神或經濟上之騷擾
    、控制、脅迫或其他不法侵害之行為；家庭暴力罪，指家庭
    成員間故意實施家庭暴力行為而成立其他法律所規定之犯罪
    ，家庭暴力防治法第2條第1款、第 2款定有明文。查被告丙
    ○○、乙○○為夫妻關係，渠等間為家庭暴力防治法第3條第1款
    所定之家庭成員，查被告等有如聲請簡易判決處刑書犯罪事
    實欄一、所載之犯行（被告等所涉犯傷害罪之部分，均未據
    告訴），屬實施身體上不法侵害。是核被告等所為，均係犯
    家庭暴力防治法第61條第1款之違反保護令罪。
(二)爰以行為人之責任為基礎，並審酌被告等藐視法院核發之民
    事通常保護令裁定，又僅因細故，不思理性解決糾紛，竟互
    相對之為身體上不法之侵害，所為實為不該，兼衡被告等之
    犯罪動機、手段及所生之危害，暨被告等於偵查時均坦承不
    諱，犯罪後之態度尚可，又被告丙○○於警詢中自陳智識程度
    為高職畢業、職業為服務業、家庭經濟狀況小康等一切情狀
    ；又被告乙○○於警詢中自陳智識程度為高職畢業、職業為服
    務業、家庭經濟狀況小康等一切情狀，分別量處如主文所示
    之刑，並均諭知易科罰金之折算標準。
三、依刑事訴訟法第449條第1項、第3項、第454條第2項，家庭
    暴力防治法第61條第1款，刑法第11條、第41條第1項前段，
    逕以簡易判決處刑如主文。
四、如不服本判決，得自收受送達之翌日起20日內向本院提出上
    訴狀，上訴於本院第二審合議庭（須附繕本）。
本案經檢察官邱亦麟聲請以簡易判決處刑。
中　　華　　民　　國　　111 　年　　9 　　月　　28　　日
                  臺東簡易庭  法  官  蔡政晏
以上正本證明與原本無異。
如不服本判決應於收受本判決後20日內向本院提出上訴書狀（須
附繕本）。「切勿逕送上級法院」。告訴人或被害人對於本判決
如有不服，請書具不服之理由狀，請求檢察官上訴者，其上訴期
間之計算係以檢察官收受判決正本之日期為準。
中　　華　　民　　國　　111 　年　　9 　　月　　28　　日
                              書記官  林慧芬
附錄論罪科刑法條：
家庭暴力防治法第61條
違反法院依第4條第1項、第16條第3項所為之下列裁定者，為本
法所稱違反保護令罪，處3年以下有期徒刑、拘役或科或併科新
臺幣10萬元以下罰金：
一、禁止實施家庭暴力。
二、禁止騷擾、接觸、跟蹤、通話、通信或其他非必要之聯絡行
    為。
三、遷出住居所。
四、遠離住居所、工作場所、學校或其他特定場所。
五、完成加害人處遇計畫。 　　
　　　　　　　　　
附件：
臺灣臺東地方檢察署檢察官聲請簡易判決處刑書
                                     111年度偵字第3033號
　　被　　　告　丙○○　女　19歲（民國00年0月0日生）
　　　　　　　　　　　　住臺東縣○○市○○○街00號
　　　　　　　　　　　　國民身分證統一編號：Z000000000號
　　　　　　　　乙○○　男　21歲（民國00年00月00日生）
　　　　　　　　　　　　住臺東縣○○市○○街00號
　　　　　　　　　　　　居臺東縣○○市○○○街00號
　　　　　　　　　　　　國民身分證統一編號：Z000000000號
上列被告等因違反家庭暴力防治法案件，業經偵查終結，認為宜
聲請以簡易判決處刑，茲將犯罪事實及證據並所犯法條分敘如下
：
　　　　　犯罪事實
一、乙○○與丙○○為夫妻關係，2人間為家庭暴力防治法第3條第1
    款所定之家庭成員關係。其等因對彼此實施家庭暴力之不法
    侵害行為，經臺灣臺東地方地院於民國111年3月28日，分別
    以111年度家護字第72號、第105號民事通常保護令，裁定禁
    止其等均不得對彼此實施家庭暴力及騷擾之行為，保護令有
    效期間均至112年2月28日止，其等均業已收受並知悉上開通
    常保護令之內容。詎其等仍基於違反保護令之犯意，於111
    年6月23日21時30分許，在其等位於臺東縣○○市○○○街00號居
    所處，因細故發生爭執後互毆，致乙○○受有頸部抓傷及掐痕
    等傷害；丙○○則受有頭皮撕裂傷、雙手擦傷等傷害（傷害部
    分均未據告訴），並違反前揭法院之裁定。嗣經林明德報警
    處理，經警循線查悉上情。
二、案經臺東縣警察局臺東分局報告偵辦。
　　　　　證據並所犯法條
一、上開犯罪事實，業據被告乙○○、丙○○於警詢及偵查中均坦承
    不諱，並有臺灣臺東地方法院111年度家護字第72號、第105
    號民事通常保護令、臺東縣警察局臺東分局保護令執行紀錄
    表、家庭暴力事件通報表、刑案現場測繪圖各1份及刑案現
    場照片4張在卷可稽，足認被告2人自白確與事實相符，其等
    犯嫌已臻明確。
二、核被告2人所為，均係違反家庭暴力防治法第61條第1款之違
    反保護令罪嫌。
三、依刑事訴訟法第451條第1項聲請逕以簡易判決處刑。
　　此　致
臺灣臺東地方法院臺東簡易庭
中　　華　　民　　國　 111　　年　　8 　　月　　27　　日
　　　　　　　　　　　　　　　檢　察　官　邱亦麟
本件正本證明與原本無異
中　　華　　民　　國　 111　  年    9     月    01    日
                              書  記  官  陳維崗
附錄本案所犯法條全文
家庭暴力防治法第61條
違反法院依第 14 條第 1 項、第 16 條第 3 項所為之下列裁定
者，為本法所稱違反保護令罪，處 3 年以下有期徒刑、拘役或
科或併科新臺幣 10 萬元以下罰金：
一、禁止實施家庭暴力。
二、禁止騷擾、接觸、跟蹤、通話、通信或其他非必要之聯絡行
    為。
三、遷出住居所。
四、遠離住居所、工作場所、學校或其他特定場所。
五、完成加害人處遇計畫。